【裁判字號】    98,交抗,2778
【裁判日期】    981130
【裁判案由】    違反道路交通管理處罰條例
【裁判全文】
臺灣高等法院交通事件裁定            98年度交抗字第2778號
抗  告  人
即受處分人  甲○○
                    國民
上列抗告人因違反道路交通管理處罰條例案件，不服臺灣宜蘭地
方院，中華民國98年10月30日所為裁定（98年度交聲字第274號
），提起抗告，本院裁定如下：
    主  文
抗告駁回。
    理  由
一、原裁定意旨略以：異議人即受處分人甲○○於民國98年5月
    15日15時25分許，駕駛車牌9590-NN號租賃小客車，行經新
    竹縣竹北市○○路○段處，以時速82公里（限速時速60公里
    ，超過速限22公里）行駛，嗣經執勤員警以雷射測速器測得
    異議人超速行駛之違規事實後，由警攔停並以異議人違反道
    路交通管理處罰條例第40條規定，製作新竹縣政府警察局竹
    縣警交字第E00000000號舉發違反道路交通管理事件通知單
    （下稱舉發通知單）舉發，有舉發通知單及雷射測速儀檢定
    合格證書各1份、執勤路段地點照片、行車速限標誌照片及
    違規車輛行駛方向照片各2張在卷可稽。原處分機關乃依道
    路交通管理處罰條處罰鍰新臺幣（下同）2千元，並依同條
    例第63條第1項規定記違點數1點，即無違誤。異議人雖以伊
    歲數已大，心臟又不好，不可能有超車行為，當時伊駕駛上
    開車輛緩速行經竹北市○○路段時，因同方向有車輛超車飛
    速，未理會警察攔停，異議人因車速緩慢而遭警察攔下並誣
    指異議人超速行駛，異議人當場要求警察出示採證照片，以
    證實確實超速違規，可是警察無法出示採證照片，本件顯係
    警察將他人違規行為加諸在異議人身上，強行要求異議人簽
    收罰單，爰依法聲請異議，請求撤銷原處分云云。惟查：異
    議人駕駛車牌9590-NN號租賃小客車，於98年5月15日15時25
    分許，行經新竹縣竹北市○○路○段處，超速以時速82公里
    （限速時速60公里，超過速限22公里）行駛，嗣經執勤員警
    以雷射測速器測得異議人超速行駛之違規事實後，由警攔停
    並掣單舉發，異議人以無照片為由拒絕簽收之事實，業據證
    人即本件舉發之警員劉信哲於原審時證稱：伊當天是執行14
    時到16時的巡邏勤務，該路段是被列為新竹縣十大易肇事之
    路段，所以巡邏完畢後，都會擇定1個地點執行取締超速車
    輛的勤務，當天伊在舉發單上的地點即竹北市○○路○段120
    0號巷口執行取締車輛超速的勤務，大約當天下午3點許，發
    現異議人由東向西行駛，向伊這邊行駛過來，異議人的車速
    在雷射測速器顯示之時速是時速82公里，該路段限速是60公
    里，另一位同仁就將異議人攔停，伊請異議人下車，並將測
    速器拿給異議人看，告知異議人其車速是82公里，測距是19
    3.9公尺，異議人當下說沒有照片他不承認，憑什麼認定是
    他的車超速，他沒有開那麼快，伊告訴異議人說儀器都經過
    檢驗合格的，異議人說除非有照片，否則他不承認有超速。
    伊還是請異議人出示駕照等，但異議人不配合，經告知有義
    務要配合，異議人才出示駕照，然後伊等就依規定舉發，異
    議人不願意簽名，拿走駕照就離開。伊認定雷射槍所鎖定的
    是異議人所開的車輛，是因為伊當時是鎖定異議人的車，且
    異議人開車的車道只有異議人這部車，中間有分隔島，雷射
    槍之光束也不可能穿越分隔島鎖定對向車輛，所以伊確定雷
    射槍鎖定的是異議人駕駛的車輛。這種雷射槍是沒有照片的
    ，是由員警當場執行攔停，有照片的是固定式的測速儀器，
    是逕行舉發的等語明確，並有舉發通知單及雷射測速儀檢定
    合格證書各1份、執勤路段地點照片、行車速限標誌照片及
    違規車輛行駛方向照片各2張在卷可稽，足見異議人於上開
    時、地，駕駛上開車輛，確有以時速82公里之速度超速行駛
    之違規行為。異議人雖辯稱伊當時行車緩速前進云云，顯不
    足採。異議人雖又以警員無法出示採證照片，本件顯係警察
    將他人違規行為加諸在異議人身上，強行要求異議人簽收罰
    單云云，然國家行政事務龐雜，資源有限，對於行為人違反
    行政法上義務之蒐證自無法如刑事案件般嚴謹，是本件交通
    違規案件雖未有現場照片為證，然舉發員警係在場之目擊證
    人，其到庭以具結擔保供述之真實性，並就其目擊異議人違
    規情節及舉發經過敘述詳確，且與異議人素不相識，並無嫌
    隙，應無設詞誣陷異議人違規，進而招致偽證重罪之可能及
    必要。又交通警員製單舉發違反道路交通管理處罰條例所列
    之違規事實，本質上為行政處分，係公務員基於職務上權力
    ，依法就特定之具體事件所為具公法上效果之單方行政行為
    ，基於公務員為公法上行為具有公信力之原則，該行政處分
    當可被推定為真正，其據以依法處分之事實認定亦為正確無
    誤，本此公信原則，乃立法者賦予行政機關制定違反道路交
    通事件統一裁罰標準及處理細則，使執勤警員得當機處分以
    維護交通秩序、安全之行政目的，若謂公務員一切行政行為
    均需預留證據以證其實，則國家行政勢必窒礙難行，此徵諸
    交通違規行為常係偶發且為一瞬間之事件，如謂一切交通違
    規行為，員警均需拍照佐證，始得舉發，則國家維持交通秩
    序之目的顯無法達成。故警察取締交通違規事件，其以科學
    儀器照相採證者，固然足以據為交通違規事實之證明，惟縱
    令囿於當場舉發而未以科學儀器照相採證，立法者亦未明文
    限制或排除「舉發警員目睹、耳聞」之證據能力，或其證述
    內容對於違規事實之證明力。此觀立法者以明文立法方式，
    容認執行交通稽查之員警「當場舉發」，暨「當場舉發」俱
    乏相類於「逕行舉發」之採證限制（例如，必須以「科學儀
    器照相採證」等）自明（道路交通管理處罰條例第7條、第7
    條之2規定參照）。又本件經觀諸證人劉信哲執勤路段地點
    及違規車輛行駛方向之照片所示，證人劉信哲執勤站立之處
    ，可以清楚看見竹北市○○路○段之來車，且當時異議人開
    車的車道只有異議人這部車，中間有分隔島，光束不可能穿
    越分隔島鎖定對向車輛等情，亦據證人劉信哲結證如上，則
    證人劉信哲於操作雷達測速儀檢測車輛行速時，當無鎖定錯
    誤，致有誤認之可能。況且，舉發單位使用之雷達測速儀係
    於98年1月19日檢定合格，使用之有效期限至99年1月31日，
    有經濟部標準檢驗局雷達測速儀檢定合格證書1紙在卷可參
    ，是異議人為警舉發當時，舉發單位使用之雷達測速儀仍在
    有效使用期限內。堪認該雷達測速儀所測得之數據可達到符
    合國家標準之正確性。執勤警員本其維護交通秩序及安全之
    職責，依據該測得數據所為之上開舉發行為，應無違誤。異
    議人前揭辯解，均不足取。從而，原處分機關依道路交通管
    理處罰條例第40條及第63條第1項第1款規定，對異議人裁處
    2千元之罰鍰，並記違規點數1點，核與上開規定無違。異議
    人聲明異議為無理由，應予駁回等語。
二、抗告意旨略以：抗告人已70餘歲心臟又不好，怎麼可能開這
    麼快。員警劉信哲提不出案發時之具體事證，僅提供行車速
    限標誌及違規車輛行駛方向之照片，均非在交通事件發生之
    地點所拍攝，此照片係警員事後拍攝捏造，用以矇騙法庭，
    而將他人之違規行為加諸於抗告人。又警員劉信哲在法庭上
    也自認是在執行巡邏勤務，並非在執行交通勤務，且沒有測
    速照片為證，原審未前往實地勘查，僅聽警員劉信哲片面之
    詞，而誤信為真。爰依法提起抗告，請求員警提出違規車輛
    之照片，如無照片，就是沒有證據，應撤銷原裁定云云。
三、本院查：
  (一)按行車速度，依速限標誌或標線之規定；汽車駕駛人，行車
    速度，超過規定之最高時速，除有第43條第1項第2款情形外
    ，處新臺幣1,200元以上2,400元以下罰鍰；汽車駕駛人有同
    條例第40條情形者，並予記違規點數1點；道路交通安全規
    則第93條第1項第1款、道路交通管理處罰條例第40條、第63
    條第1項第1款分別定有明文。次按交通警察掣單舉發違反道
    路交通管理處罰條例所列之違規事實，本質上為行政處分，
    係公務員基於職務上權力，依法就特定具體事件所為具公法
    上效果之單方面行政行為，基於公務員為公法上行為具有公
    信力之原則，該行政行為當可被推定為真正，其據以依法處
    分之事實認定亦為正確無誤，法院若查無證據足資證明員警
    捏造事實違法取締之情事，則執勤警員本其維護交通秩序、
    安全職責所為之舉發事實，自應受到合法、正確之推定。
  (二)本件抗告人甲○○於98年5月15日15時25分許，駕駛車牌959
    0-NN號租賃小客車，行經新竹縣竹北市○○路○段處，以時
    速82公里（限速時速60公里，超過速限22公里）行駛，嗣經
    執勤員警以雷射測速器測得異議人超速行駛後，由警攔停並
    以抗告人違反道路交通管理處罰條例第40條規定，掣單舉發
    ，抗告人以無照片為由拒絕簽收等情，業據證人即本件舉發
    之警員劉信哲於原審證述綦詳（見原審卷第17至18頁），並
    有舉發通知單、行車速限標誌照片及違規車輛行駛方向照片
    各2張在卷可稽（見原審卷第4頁、第22頁、第23頁）。而證
    人劉信哲係執行交通勤務之公務員，與抗告人素不相識，復
    無任何關係或宿怨仇隙，自無甘冒觸犯偽證之罪責，故意構
    詞誣陷抗告人之必要。再者，證人劉信哲所使用之雷達測速
    儀係於98年1月19日檢定合格，使用之有效期限至99年1月31
    日，有經濟部標準檢驗局雷達測速儀檢定合格證書1紙在卷
    可參（見原審卷第20頁），堪認該雷達測速儀所測得之數據
    準確可採。且證人劉信哲於原審明確證稱：當日係站在舉發
    單上的地點即竹北市○○路○段1200號巷口執行取締車輛超
    速勤務，抗告人開車之車道僅有抗告人一部車，中間有分隔
    島，雷射測速器不可能穿越分隔道鎖定對向車輛，伊確實鎖
    定抗告人之車輛等語（見原審卷第17頁），並有員警執勤地
    點照片1幀在卷可佐（見原審卷第21頁），證人劉信哲並無
    誤認抗告人違規事實之虞。準此，證人劉信哲之證言既無顯
    著瑕疵或與事實不符之處，自值採信。至本件雖無抗告人車
    輛之違規照片可佐，惟依上開事證已足認定抗告人之違規事
    實，抗告人謂無照片，即無證據云云，顯不可採。
  (三)原裁定以原處分機關依道路交通管理處罰條例第40條之規定
    ，裁處抗告人罰鍰2,000元，並依同條例第63條第1項第1款
    規定，記違規點數1點，並無違誤，駁回抗告人異議之聲明
    ，核無不合。抗告人徒憑己意，任指原裁定為不當，洵不足
    採。本件抗告為無理由，應予駁回。
四、據上論結，應依道路交通案件處理辦法第26條，刑事訴訟法
    第412條，裁定如主文。
中    華    民    國    98    年    11    月    30    日
                  刑事第七庭  審判長法  官  陳晴教
                                    法  官  游紅桃
                                    法  官  楊智勝
以上正本證明與原本無異。
不得再抗告。
                                    書記官  林桂玉
中    華    民    國    98    年    12    月    2     日


司法院資訊處製作；財團法人民間司法改革基金會備份。
